臺灣臺北地方法院民事裁定
110年度消債清字第114號
聲  請  人  
即  債務人  鍾秋蓮  
代  理  人  詹以勤律師（法扶律師)   
相  對  人  
即  債權人  第一商業銀行股份有限公司

法定代理人  邱月琴  
相  對  人  
即  債權人  華南商業銀行股份有限公司

法定代理人  張振芳  
代  理  人  洪衣婷  
相  對  人  
即  債權人  國泰世華商業銀行股份有限公司

法定代理人  郭明鑑  
代  理  人  王甄薇  
            廖士驊  
相  對  人  
即  債權人  花旗(台灣)商業銀行股份有限公司
                      設臺北市○○區○○路0號0樓至0樓及00至00樓
法定代理人  莫兆鴻  
相  對  人  
即  債權人  滙豐(台灣)商業銀行股份有限公司

法定代理人  陳志堅  


相  對  人  
即  債權人  遠東國際商業銀行股份有限公司
                      設臺北市○○區○○○路0段000號00、00樓
法定代理人  侯金英  
相  對  人  
即  債權人  永豐商業銀行股份有限公司

法定代理人  陳嘉賢  
相  對  人  
即  債權人  玉山商業銀行股份有限公司

法定代理人  黃男州  
代  理  人  朱逸君  
相  對  人  
即  債權人  台新國際商業銀行股份有限公司

法定代理人  尚瑞強  


相  對  人  
即  債權人  中國信託商業銀行股份有限公司
                      設臺北市○○區○○○路0000000000000000000號
法定代理人  利明献  


相  對  人  
即  債權人  摩根聯邦資產管理股份有限公司

法定代理人  李文明  
代  理  人  李婷涵  
相  對  人  
即  債權人  滙誠第一資產管理股份有限公司

法定代理人  莊仲沼  


相  對  人  
即  債權人  長鑫資產管理股份有限公司

法定代理人  潘代鼎  
代  理  人  陳志成  


相  對  人  
即  債權人  萬榮行銷股份有限公司

法定代理人  許勝發  


相  對  人  
即  債權人  金陽信資產管理股份有限公司

法定代理人  林志亮  
代  理  人  何衣珊  
相  對  人  
即  債權人  新光行銷股份有限公司

法定代理人  李明新  
代  理  人  鄭穎聰  
相  對  人  
即  債權人  良京實業股份有限公司

法定代理人  平川秀一郎



上列當事人因消費者債務清理事件聲請清算，本院裁定如下：
    主  文
債務人鍾秋蓮自中華民國一百一十年十月十五日上午十一時起開
始清算程序。
命司法事務官進行本件清算程序。
    理  由
一、按債務人不能清償債務或有不能清償之虞者，得依本條例所
    定更生或清算程序，清理其債務；債務人對於金融機構負債
    務者，在聲請更生或清算前，應向最大債權金融機構請求協
    商債務清償方案，或向其住、居所地之法院或鄉、鎮、市、
    區調解委員會聲請債務清理之調解，消費者債務清理條例（
    下稱消債條例）第3條、第151條第1項分別定有明文。此係
    採前置協商主義，是債務人於協商程序中，自應本於個人實
    際財產及收支狀況，依最大誠信原則，商討解決方案。如終
    究不能成立協商，於聲請更生或清算時，法院審酌上開條文
    所謂「不能清償或有不能清償之虞」，允宜綜衡債務人全部
    收支、信用及財產狀況，評估是否因負擔債務，而不能維持
    人性尊嚴之最基本生活條件，所陳報之各項支出，是否確屬
    必要性之支出，如曾有協商方案，其條件是否已無法兼顧個
    人生活之基本需求等情，為其判斷之準據。又法院開始清算
    程序之裁定，應載明其年、月、日、時，並即時發生效力。
    法院開始更生或清算程序後，得命司法事務官進行更生或清
    算程序，必要時得選任律師、會計師或其他適當之自然人或
    法人1人為監督人或管理人，復為同條例第83條第1項、第16
    條第1項所明定。
二、本件債務人主張：其積欠債權人債務共計新臺幣（下同）89
    0萬9,168元，因無力清償，於消債條例施行後，曾向本院對
    債權人申請債務前置調解，惟債務人無法負擔債權人提出之
    清償條件，是調解不成立，故債務人顯有不能清償債務情事
    ，爰依法聲請清算等語。
三、經查：
　㈠債務人以其有不能清償債務情事，於民國110年3月12日向本
    院聲請清算，前曾經本院以110年度北司消債調字第127號聲
    請調解事件受理在案，惟雙方無法達成協議而調解不成立，
    有調解不成立證明書在卷可佐（見本院110年度北司消債調
    字第127號第215頁，下稱調解卷），是本院自應綜合其目前
    全部收支及財產狀況，評估是否已達不能維持最低生活條件
    ，而有「不能清償債務或有不能清償之虞」之情形。
  ㈡債務人主張於夜市擺攤販賣飾品為業，108年3月至12月收入
    總計20萬1,242元、109年收入14萬3,120元、110年1月至2月
    收入3萬190元，合計37萬4,552元，平均每月收入約1萬5,60
    6元（計算式：374,552元÷24=15,606元，元以下四捨五入）
    ，且因疫情關係領過3次紓困補助，每次1萬元等語，業據其
    提出110年7月28日陳報狀、夜市管理清潔費收據、擺攤各月
    收支表紀錄、勞工保險被保險人投保資料表、107至108年度
    綜合所得稅各類所得資料清單附卷可佐（見調解卷第23頁至
    第29頁、本院卷第49至55頁）。就紓困補助部分，因聲請人
    現無此項收入，未具持續性，爰不列入其固定收入範圍，故
    本院即以1萬5,606元作為計算債務人目前償債能力之依據。
  ㈢按債務人聲請更生或清算時所提財產及收入狀況說明書，其
    表明每月必要支出之數額，與本條例第64條之2第1項、第2
    項規定之認定標準相符者，毋庸記載原因、種類及提出證明
    文件；債務人必要生活費用，以最近一年衛生福利部或直轄
    市政府所公告當地區每人每月最低生活費1.2倍定之。受扶
    養者之必要生活費用，準用第1項規定計算基準數額，並依
    債務人依法應負擔扶養義務之比例認定之；按因負擔扶養義
    務而不能維持自己生活者，免除其義務。但受扶養權利者為
    直系血親尊親屬或配偶時，減輕其義務，消費者債務清理條
    例施行細則第21條之1第3項、消債條例第64條之2第1、2項
    、民法第1118條定有明文。查債務人主張其生活必要支出部
    分，自108年3月至109年12月共須支出膳食費8萬8,000 元、
    電視費8,910元、水費1,939元、電話費4,175元、電費1萬2,
    290元、手機費1萬4,094元、保險費6萬5,399元、健保費1萬
    4,231元、醫療費720元、交通費5,600元、攤位租金19萬2,9
    00元，合計40萬8,258元，平均每月支出約1萬8,557元（計
    算式：408,258÷24=18,557，元以下四捨五入），業據提出
    各月收支表紀錄、水電費繳費通知為證（本院卷第93頁至第
    109頁），債務人雖僅列出部分相關生活必要支出證明，惟
    衡酌債務人主張個人生活必要支出1萬8,557 元部分，顯低
    於衛生福利部公告臺北市110年度最低生活費標準1萬7,668
    元之1.2倍即2萬1,202元（計算式：17,668×1.2＝2萬1,202元
    ，元以下四捨五入），是債務人主張其個人生活必要支出1
    萬8,557元，足堪採信。
  ㈣準此，以債務人每月收入1萬5,606元，扣除個人每月必要生
    活費用1萬8,557元，已無剩餘，更遑論償還第一商業銀行股
    份有限公司等17名債權人債務1,971萬8,937元，此有財團法
    人金融聯合徵信中心查詢當事人綜合信用報告回覆書、債權
    人陳報狀、前置調解債權明細表附卷可稽（見調解卷第29至
    34頁、第87頁、第95頁、第99頁、第101頁、第105頁、第10
    7頁、第127頁、第141頁、第147頁、第161頁、第169頁、第
    177頁、第211頁），堪認債務人之經濟狀況已有不能清償債
    務情狀。此外，債務人陳報其名下除臺灣土地銀行帳戶存款
    3元、南山人壽保單（保單號碼：Z0000000000）及國泰人壽
    保單（保單號碼：0000000000、0000000000）外，無其他財
    產，有全國財產稅總歸戶財產查詢清單、臺灣土地銀行帳戶
    存摺影本、中華民國人壽保險同業公會查詢結果、南山人壽
    保險費墊繳通知書、國泰人壽保單帳戶價值一覽表在卷可稽
    （見調解卷第39頁、本院卷第87頁至第89頁、第127頁至第1
    31頁）。是本院審酌債務人之財產、信用、勞力及生活費用
    支出等狀況，堪認債務人客觀上經濟狀況已有不能清償債務
    之虞，而有藉助清算制度調整其與債權人間之權利義務關係
    而重建其經濟生活之必要，自應許債務人得藉由清算程序清
    理債務。此外，本件復查無債務人有消債條例第6條第3項、
    第8條或第82條第2項所定駁回清算聲請之事由存在，則債務
    人聲請清算，核屬有據，爰依首揭規定，應予開始清算程序
    ，並命司法事務官進行本件清算程序。
四、依消債條例第11條第1項、第16條第1項、第83條，裁定如主
    文。
中　　華　　民　　國　　110 　年　　10　　月　　15　　日
                  民事第二庭  法  官  林怡君
以上正本係照原本作成。
本裁定不得抗告。
本裁定已於110年10月15日上午11時公告。
中　　華　　民　　國　　110 　年　　10　　月　　15　　日
                              書記官  陳俐妙